【裁判字號】    98,交聲,7
【裁判日期】    980505
【裁判案由】    違反道路交通管理處罰條例
【裁判全文】
臺灣宜蘭地方法院交通事件裁定           98年度交聲字第7號
原處分機關  交通部公路總局臺北區監理所宜蘭監理站
異  議  人
即受處分人  甲○○
上列異議人即受處分人因違反道路交通管理處罰條例案件，對於
交通部公路總局臺北區監理所宜蘭監理站於民國97年11月21日所
為之宜監字第裁43-Q00000000號裁決處分，聲明異議，本院裁定
如下：
    主  文
異議駁回。
    理  由
一、移送機關處分意旨略以：異議人即受處分人駕駛車牌號碼85
    3-HD號營業一般大貨車，於民國97年9月13日凌晨零時50分
    許，在宜蘭縣頭城鎮○○路○段金面溪橋旁台2省道0.5公里
    處，因有「肇事致人死亡」之違規行為，為宜蘭縣警察局礁
    溪分局員警以Q00000000號製單舉發，爰依道路交通管理處
    罰條例第61條第1項第4款及第67條規定，裁處吊銷異議人駕
    駛執照，1年內禁考。
二、異議意旨略以：異議人駕駛營業大貨車，當時雖然是下雨天
    ，駕駛人非常小心駕駛，方向燈、車尾燈、警示燈都是閃亮
    的，路面交通號誌也沒有限制不得左轉，異議人左轉後，要
    靠路邊停車時速也只有10-20公里，未作緊急煞車，駕駛人
    停車位置，距離岔路路口有500公尺，也沒有違規停車之嫌
    ，行車事故鑑定經過及分析即能證明異議人並無過錯。本案
    死者血液酒精濃度達184.3mg/dl，行車速度快得驚人，案發
    時並未踩煞車，故死者酒後駕車之證據確鑿。駕駛人是一遵
    守交通規則之駕駛人，無奈發生事故，乃任何人都不願意之
    事，然原處分機關對異議人之裁決有欠公允與公平，故依法
    聲明異議。
三、按汽車臨時停車時，應依下列規定：一、橋樑、隧道、圓環
    、障礙物對面、鐵路平交道、人行道、行人穿越道、快車道
    等處，不得臨時停車。二、交岔路口、公共汽車招呼站10公
    尺內、消防栓、消防車出入口5公尺內不得臨時停車，道路
    交通安全規則第111條第1項第1、2款分別定有明文。次按汽
    車駕駛人，駕駛汽車有下列情形之一者，吊銷其駕駛執照：
    四、違反道路交通安全規則、第33條之管制規則，因而肇事
    致人死亡。汽車駕駛人，曾依本條例其他各條規定吊銷駕駛
    執照者，1年內不得考領駕駛執照，道路交通管理處罰條例
    第61條第1項第4款及第67條第3項亦分別定有明文。
四、經查，異議人甲○○擔任職業司機，平日以駕駛營業用大貨
    車載運雞隻為業，為從事駕駛業務之人，於97年9月13日凌
    晨0時50分許，駕駛車牌號碼853－HD號營業用大貨車裝載雞
    隻臨時停車於宜蘭縣頭城鎮○○路○段金面溪橋上（即台2
    省道0.5公里處），其本應注意在橋樑處及距交岔路口10公
    尺內不得臨時停車，以避免危險之發生，而當時天候雖係雨
    天，然視距良好，柏油道路路面平坦並無缺陷抑或障礙物，
    依異議人之智識能力，應無不能注意之情事。詎異議人竟因
    為等候老闆李松輝上車而臨時停車於該處之外側車道上，適
    有王佳杭酒後騎乘車號NP3－950號重型機車，沿青雲路由南
    往北方向行駛，行經上開橋面時，未注意車前狀況，自後撞
    擊甲○○停於該處之上開車輛，造成王佳杭受有頭胸腹鈍挫
    傷、中樞神經併出血性休克，經送醫急救後仍不治死亡等情
    ，業據異議人於警、偵訊中陳明：因為要等候老闆李松輝上
    車，伊有將853－HD號營業用大貨車準備臨時停靠在宜蘭縣
    頭城鎮○○路○段金面溪橋（即台2省道0.5公里處）路邊，
    肇事地點視線良好，當時沒有下雨等語在卷，核與被害人之
    母王林指述情節相符，而上開貨車臨時停靠處，係在金面
    溪橋距交叉路口10公尺內之處，亦有道路交通事故調查報告
    表(一)、現場圖及肇事現場照片數張附卷可稽。此外，復有道
    路交通事故調查報告表(二)及宜蘭縣政府警察局道路交通事故
    照片數張在卷可佐。另被害人王佳杭確因本件車禍受傷死亡
    ，亦經臺灣宜蘭地方法院檢察署檢察官督同法醫師相驗屬實
    ，製有勘驗筆錄、相驗屍體證明書、驗斷書在卷可憑。則異
    議人駕駛車牌號碼853-HD號營業用大貨車行至宜蘭縣頭城鎮
    ○○路○段金面溪橋上（即台2省道0.5公里處）時，疏未注
    意該處係在金面溪橋距交岔路口10公尺內，竟因為等候老闆
    李松輝上車而臨時停車於該處之外側車道上，以致肇事，顯
    已違反前揭道路交通安全規則第111條第1項第1、2款及道路
    交通管理處罰條例第61條條第1項第4款規定，是異議人之駕
    車肇事行為，顯有過失。又上開車禍事件經臺灣宜蘭地方法
    院檢察署囑託臺灣省基宜區車輛行車事故鑑定委員會鑑定結
    果，認：「王佳杭酒後駕駛重機車，有違道路交通安全規則
    第64條第3項及第114條第1項第2款之規定；甲○○（即異議
    人）駕駛營大貨車亦有違同規則第111條之規定」等情，亦
    同上認定，有該鑑定委員會之鑑定意見書可參（見本院卷第
    6至8頁）。另被害人因本件道路交通事故造成如上所述之傷
    勢，於送醫後不治死亡，已如前述，是異議人之過失行為，
    與被害人之死亡結果間，具有相當之因果關係，至為灼然。
    而本件道路交通事故所涉業務過失致人於死刑事案件，經臺
    灣宜蘭地方法院檢察署檢察官偵查後，以98年度調偵字第30
    號聲請簡易判決處刑，本院簡易庭於受理後，同為前開認定
    ，而於98年4月24日以98年度交簡字第256號判決處異議人犯
    業務過失致死罪，處有期徒刑4月，如易科罰金，以新臺幣1
    千元折算1日，緩刑2 年，此經本院調卷核閱屬實，復有該
    署前開聲請簡易判決處刑書及本院上述簡易判決在卷可稽。
    準此以觀，堪認異議人確有疏未注意在橋樑處及交岔路口10
    公尺內不得臨時停車之規定，而將853-HD號營業用大貨車臨
    時停於金面溪橋距交岔路口10公尺內即台2省道0.5公里處，
    因而肇事致人死亡之違規行為，堪以認定。至於本件雖因死
    者王佳杭酒後騎駛重型機車未注意車前狀況亦有過失，然並
    不能因此減免被告因上述之違規行為，而應負被吊銷駕駛執
    照之行政處罰。另吊銷駕駛執照之行政處分，性質上是屬於
    預防將來再犯危險的管制罰，此與異議人是否已與被害人家
    屬達成和解無涉。是異議人辯稱：死者王佳杭有酒後駕車之
    行為，且與王佳杭之家屬達成和解云云，亦均難採為有利之
    認定。
五、綜上所述，異議人確有於前述時、地，駕駛營業用大貨車違
    反道路交通管理規則，因而肇事致人死亡，原處分機關以異
    議人違反安全規則，肇事致人死亡，依道路交通管理處罰條
    例第61條第1項第4款及第67條之規定，吊銷異議人之駕駛執
    照，並無違誤，雖宜蘭縣警察局舉發違反道路交通管理事件
    通知單之舉發違規事實欄另記載「道安102條1項8款」，應
    有違誤，惟對異議人違反上開規定，應吊銷其駕駛執照之處
    分，並無影響。本件異議為無理由，自應將其異議駁回。
六、據上論斷，應依道路交通案件處理辦法第19條，裁定如主文
    。
中    華    民    國    98    年    5     月    5     日
                  交通法庭法  官  陳映佐
以上正本證明與原本無異。
如不服本裁定，應於裁定送達後5日內向本院提出抗告狀。（應
附繕本）「切勿逕送上級法院」。
                          書記官  陳憲文
中    華    民    國    98    年    5     月    5     日


司法院資訊處製作；財團法人民間司法改革基金會備份。
